最高法院刑事判決　　　　　　九十四年度台上字第七０七一號
　　上　訴　人　乙○○
　　　　　　　　　　　　號1樓.
　　　　　　　　甲○○
　　共　　　同
　　選任辯護人　張　靜律師
上列上訴人等因違反著作權法案件，不服台灣高等法院中華民國
九十四年四月二十日第二審判決（九十一年度上訴字第三三０二
號，起訴案號：台灣台北地方法院檢察署八十九年度偵字第五五
一０、五五一一、六二七三號），提起上訴，本院判決如下：
    主  文
原判決撤銷，發回台灣高等法院。
    理  由
本件原判決認定上訴人乙○○為錦茂傳播有限公司（下稱錦茂公
司）之負責人，上訴人甲○○為吉普唱片有限公司（下稱吉普公
司）之負責人，二人均明知任詩傑實業有限公司（下稱任詩傑公
司）製作出版之「中國龍唱片／中國音樂家大系」系列錄音專輯
中如原判決附表所示之「柳浪聞鶯」等錄音著作（音樂光碟片專
輯名稱、被侵害之錄音著作名稱均詳如附表所示，下稱系爭錄音
著作）為任詩傑公司享有著作權之錄音著作，未經該公司同意或
授權，不得擅自重製、散布或意圖營利而交付。渠二人竟基於意
圖銷售、營利之概括犯意聯絡，自民國八十八年十二月二日起，
將渠等於同年八月間在大陸地區取得由金海灣音像出版社出版、
大恒電子出版社發行錄有系爭錄音著作之音樂光碟片，連續以錦
茂公司、吉普公司名義，委由不知情之大震科技股份有限公司（
下稱大震公司）重製為音樂光碟片，並以平均每片批價新台幣（
下同）二十元至二十五元之價格，販售至光華唱片有限公司等唱
片零售商（錦茂公司、吉普公司發行之音樂光碟專輯侵害系爭錄
音著作之情形詳如原判決附件對照表所示）。嗣於八十九年三月
七日經警查獲，分別在大震公司扣得盜版音樂母片二十片（其中
一片於偵查前即遺失）、錦茂公司及吉普公司與大震公司壓製光
碟合約書及訂單三份、已壓製完成之盜版音樂光碟八百三十三片
；在錦茂公司及其倉庫內，扣得盜版音樂光碟片七千七百四十五
片、盜版音樂光碟封面紙盒七百張；在吉普公司扣得音樂光碟五
十八片、ＭＯ二片、估價單二十張及音樂光碟設計檔案稿光碟片
一片等情。因而撤銷第一審關於乙○○部分科刑及諭知甲○○無
罪之判決，經比較新舊法及變更檢察官起訴法條後，改判依牽連
犯，從一重均論處上訴人二人共同連續意圖營利而以重製於光碟
之方法侵害他人之著作財產權罪刑（甲○○部分並諭知緩刑三年
）。固非無見。
惟查：(一)、原判決於理由內係以任詩傑公司與王鐵錘、張福金、
劉長福等大陸地區之演奏家、詞曲作家、指揮家等合作錄製系爭
錄音著作，其間之契約本不以作成書面為必要，祇要有合作之事
實，雖合作當時未立具書面契約，事後為訴訟舉證之需要而補作
書面契約，亦難認係偽作，乃認該公司對於系爭錄音著作應有著
作權。然原判決理由嗣對於上訴人二人所提出由錦茂公司與大陸
大恒電子出版社所簽訂之「發行合作協議書」，則以乙○○於偵
查中供稱大恒電子出版社僅有口頭承諾（指該出版社同意由錦茂
公司在台灣製作發行系爭錄音著作），事後竟復提出該協議書，
乃認其有所疑義，而執為該協議書並非真正之論斷理由之一（見
原判決第六、七頁）。是原判決就二類似情形，先後為不同之評
價論斷，其證據取捨之自由判斷職權運用，未免有失衡平，自與
證據法則相違背。(二)、原判決於論罪理由內說明著作權法已分別
於上訴人二人犯罪後之九十二年七月九日及九十三年九月一日經
二度修正公布，就上訴人二人所犯罪名比較修正前後罰則，應以
九十二年七月九日修正公布之著作權法較為有利，依刑法第二條
第一項但書，應適用該次修正公布之著作權法。核上訴人二人所
為，均係犯九十二年七月九日修正著作權法第九十一條第一項、
第三項及第九十一條之一第一項、第三項二罪名，兩罪間有方法
結果之牽連關係，應依刑法第五十五條，從一重論以九十二年七
月九日修正公布著作權法第九十一條第一項、第三項之意圖營利
而以重製於光碟之方法侵害他人之著作財產權罪。而該次修正公
布之著作權法第九十八條規定：「犯第九十一條至第九十六條之
一之罪，供犯罪所用或因犯罪所得之物，得沒收之。但犯同法第
九十一條第三項及第九十一條之一第三項之罪者，其得沒收之物
不以屬於犯人者為限」。依原判決認定之事實，上開扣案之盜版
音樂母片、已壓製完成之盜版光碟及封面紙盒等物，既係上訴人
二人本件重製犯罪所得之物，依上開法條但書規定，原不以屬渠
二人所有為必要。乃原判決就此沒收與否之裁量權行使，非依比
例等法律原則為斷，於理由內徒以各該扣案物品分屬錦茂公司及
吉普公司所有，非上訴人二人之物，遂認「無從宣告沒收」，此
項理由論述，亦非適法。以上，或係上訴意旨所指摘，或為本院
得依職權調查之事項，應認原判決有撤銷發回更審之原因。
據上論結，應依刑事訴訟法第三百九十七條、第四百零一條，判
決如主文。
中　　華　　民　　國　九十四　年　 十二 　月 　十五 　日
                      最高法院刑事第八庭
                          審判長法官  張　淳　淙
                                法官  張　春　福
                                法官  呂　丹　玉
                                法官  洪　昌　宏
                                法官  蔡　彩　貞
      本件正本證明與原本無異
                                      書  記  官
中　　華　　民　　國　九十四　年　 十二 　月 　二十 　日
                                                      Ｔ
